臺灣桃園地方法院小額民事判決　　　　110年度桃國小字第2號
原　　　告　劉恩昇
被　　　告　桃園市政府

法定代理人　鄭文燦
訴訟代理人　王唯鳳律師
上列當事人間請求損害賠償事件，本院於民國110 年10月25日言
詞辯論終結，判決如下：
    主  文
原告之訴駁回。
訴訟費用新臺幣壹仟元由原告負擔。
    事實及理由
一、原告主張：原告於民國105 年12月26日登記為桃園市○○區
    ○○○段000 ○00地號土地（下稱系爭土地）之所有權人，
    而系爭土地之周邊土地均經被告徵收，然被告漏未徵收系爭
    土地，且無權占有系爭土地受有利益，造成原告受有損害，
    為此，爰依民法第179 條前段、第184 條、第767 條第1 項
    前段及中段規定提起本件訴訟等語，並聲明：被告應給付原
    告新臺幣（下同）2 萬6,688 元。
二、被告則以：系爭土地位於新街溪內，被告對系爭土地亦無進
    行治理工程或計畫，自未占有系爭土地，且原告損害賠償請
    求權亦已罹於時效等語，資為抗辯，並聲明：駁回原告之訴
    。
三、本院之判斷：
  ㈠經查，原告於105 年12月26日登記為系爭土地所有權人，系
    爭土地之周圍土地，部分於68年間經徵收登記為臺灣省所有
    ，管理者為臺灣省政府建設廳等情，有土地登記謄本、所有
    權狀、登記簿、地籍圖及現場照片等證據（見本院卷第6 至
    11頁、第54至56頁、第68至91頁）在卷可參，堪信為真實。
  ㈡不當得利，須以一方受有利益始能成立（最高法院100 年度
    台上字第2204號民事判決參照）。經查，原告主張系爭土地
    為被告所占有且漏未徵收，然為被告所否認，又系爭土地位
    於新街溪中，有空照圖、照片及圖資可參（見本院卷第10至
    11頁、第54至55頁、第106 頁），自難認被告有無權占有系
    爭土地。原告復未舉證被告受有利益，則原告主張依民法第
    179 條不當得利規定請求被告返還無權占有及漏未徵收系爭
    土地之利益，自不可採。又所有人對於無權占有或侵奪其所
    有物者，得請求返還之。對於妨害其所有權者，得請求除去
    之。有妨害其所有權之虞者，得請求防止之，民法第767 條
    固定有明文，然非損害賠償請求權之規定，所有人自不得依
    民法第767 條規定請求損害賠償，原告依第767 條第1 項前
    段、中段規定請求被告賠償無權占有且漏未徵收系爭土地所
    生損害，自不可採。
  ㈢國家或地方機關除依國家賠償法規定應負損害賠償責任外，
    並不負民法侵權行為損害賠償責任。被害人即不能依民法第
    184 條第1 項、第188 條規定，請求國家或地方機關負侵權
    行為損害賠償責任（最高法院104 年度台上字第14 79 號民
    事判決參照）。經查，被告為地方機關除依國家賠償法規定
    應負損害賠償責任外，並不負民法侵權行為損害賠償責任，
    從而，原告主張被告無權占有且漏未徵收系爭土地應負民法
    第184 條侵權行為損害賠償責任，自不可採。
四、綜上所述，原告依民法第179 條前段、第184 條、第767 條
    第1 項前段及中段規定，請求被告給付2 萬6,688 元，為無
    理由，應予駁回。
五、本件事證已臻明確，兩造其餘之攻擊防禦方法及證據資料，
    經核與判決結果不生影響，爰毋庸一一論列，併此敘明。
六、訴訟費用負擔之依據：民事訴訟法第78條。
中    華    民    國   110    年    11    月    12    日
                  桃園簡易庭  法  官  張明宏
以上為正本係照原本作成。
如不服本判決，應於送達後20日內，向本院提出上訴狀並表明上
訴理由，如於本判決宣示後送達前提起上訴者，應於判決送達後
20日內補提上訴理由書（須附繕本）。
如委任律師提起上訴者，應一併繳納上訴審裁判費。
中    華    民    國   110    年    11    月    13    日
                              書記官  石曉芸
附錄：
一、民事訴訟法第436條之24第2項：
    對於小額程序之第一審裁判上訴或抗告，非以其違背法令為
    理由，不得為之。
二、民事訴訟法第436條之25：
    上訴狀內應記載上訴理由，表明下列各款事項：
    ㈠原判決所違背之法令及其具體內容。
    ㈡依訴訟資料可認為原判決有違背法令之具體事實。
三、民事訴訟法第471條第1項：（依同法第436條之32第2項規定
    於小額事件之上訴程序準用之）
    上訴狀內未表明上訴理由者，上訴人應於提起上訴後20日內
    ，提出理由書於原第二審法院；未提出者，毌庸命其補正，
    由原第二審法院以裁定駁回之。